【裁判字號】    97,訴,844
【裁判日期】    970827
【裁判案由】    侵權行為損害賠償
【裁判全文】
臺灣高雄地方法院民事判決               97年度訴字第844號
原      告  乙○○
訴訟代理人  鄭明達律師
被      告  甲○○
訴訟代理人  林春華律師
被      告  丙○○
上列當事人間侵權行為損害賠償事件，本院於民國97年8 月14日
言詞辯論終結，判決如下：
    主  文
原告之訴及其假執行之聲請均駁回。
訴訟費用由原告負擔。
    事實及理由
一、本件被告丙○○經合法通知，無正當理由未於言詞辯論期日
    到場，核無民事訴訟法第386 條各款所列情形，爰依原告之
    聲請，就被告丙○○部分，由其一造辯論而為判決。
二、原告主張：原告與被告甲○○原為夫妻，於民國76年10月12
    日結婚，嗣2 人已於93年2 月23日離婚。而被告甲○○於婚
    姻存續期間之77年間即離家出走，並與被告丙○○同居且發
    生性關係，嗣被告甲○○於80年11月12日生下訴外人丁○○
    （原名陳逸婷），原告遲至被告甲○○於96年10月間以丁○○名義對原告提起否認子女之訴後（本院96年度親字第175
    號），始知上情。而被告2 人發生性關係且被告甲○○生下
    丁○○，及被告2 人在93年2 月23日即原告與被告甲○○離
    婚前之長期同居行為，均係對原告基於配偶身分法益之不法
    侵害，且造成原告精神上之痛苦，原告爰依民法第195 條第
    3 項、第1 項之規定，請求被告應連帶賠償精神慰撫金新台
    幣（下同）600,000 元。聲明：(1)被告應連帶給付原告600,
    000 元，及自起訴狀繕本送達被告翌日起至清償日止，按年
    息5 ％計算之利息。(2)願供擔保請准宣告假執行。
三、被告之答辯：
  (一)被告甲○○則以：原告與被告甲○○前已於台灣高等法院高
    雄分院93年度家上字第7 號離婚訴訟中（下稱離婚事件）成
    立和解，由被告甲○○給付原告50,000元，以補償原告損害
    ，原告則拋棄其餘請求，而本件原告之請求已在上揭和解範
    圍內，自已為和解效力所及，原告自不得再行起訴請求。又
    被告甲○○固有於80年間與被告丙○○發生性關係並因而產
    下丁○○，惟自80年起至原告於97年3 月5 日提起本件訴訟
    止，已長達17年，顯已逾民法第197 條第1 項規定之10年消
    滅時效，是原告之侵權行為損害賠償請求權已罹於時效而消
    滅。另被告甲○○否認有原告所主張被告2 人在93年2 月23
    日前有長期同居之行為等語置辯。聲明：(1)原告之訴駁回。
    (2)如受不利判決，願供擔保請准宣告免為假執行。
  (二)被告丙○○經合法通知，未於言詞辯論期日到場，前亦未提
    出書狀作何聲明或陳述。
四、兩造對下列事項不予爭執，並有被告甲○○之戶籍謄本1 份
    （本院卷第24、25頁）、高雄縣大寮鄉戶政事務所97年5 月
    12日大鄉戶字第0970002115號函文暨所附戶籍資料2 份附卷
    可憑（本院卷第38至41頁），且經本院調閱台灣高等法院高
    雄分院93年度家上字第7 號離婚事件全卷卷宗核閱屬實，堪
    認為真實：
  (一)原告與被告甲○○原為夫妻，於76年10月12日結婚，嗣於93
    年2 月23日離婚。而被告甲○○於77年間離家出走，嗣與被
    告丙○○發生性關係，被告甲○○於80年11月12日生下丁○○。
  (二)原告與被告甲○○前於台灣高等法院高雄分院93年度家上字
    第7 號之離婚事件訴訟中成立和解，由被告甲○○給付原告
    50,000元，原告則拋棄其餘請求。
  (三)被告甲○○於92年2 月13日，向高雄縣大寮鄉戶政事務所申
    報丁○○之出生登記。
五、本件爭點為：
  (一)本件原告對被告甲○○之損害賠償請求，是否已為離婚事件
    所為訴訟上和解效力所及？
  (二)原告主張被告2 人發生性關係而生下丁○○，被告甲○○抗
    辯原告此部分之侵權行為損害賠償請求權已罹於時效而消滅
    ，有無理由？
  (三)原告主張被告2 人在93年2 月23日前有長期同居行為，其得
    依據民法第195 條第3 項、第1 項之規定，請求被告連帶賠
    償精神慰撫金，有無理由？
六、本件原告對被告甲○○之損害賠償請求，是否已為離婚事件
    所為訴訟上和解效力所及？
  (一)按和解成立者，與確定判決有同一之效力，民事訴訟法第38
    0 條第1 項定有明文。又訴訟上之和解係指在訴訟繫屬中以
    終止爭執並終結訴訟為目的之當事人間之合意，故必須就本
    案訴訟標的為之，而欲探求和解時原告所拋棄之請求其範圍
    如何，除當事人另有特別之表示外，通常僅應就該訴訟事件
    原告所為之請求予以觀察（最高法院84年度台上字第834 號
    判決參照）。
  (二)本件被告甲○○抗辯原告與被告甲○○前已於上揭離婚事件
    成立訴訟上之和解，由被告甲○○給付原告50,000元，以補
    償原告損害，原告則拋棄其餘請求，而本件原告之請求已為
    上揭和解效力所及等語。惟查，被告甲○○前於92年9 月8
    日向本院對原告提起離婚訴訟，嗣本院以92年度婚字第1532
    號離婚事件審理時，原告對被告甲○○提起離婚之反訴，並
    聲明請求被告甲○○應依民法第1056條規定賠償原告精神慰
    撫金500,000 元，嗣本院以92年度婚字第1532號判決，准許
    原告與被告甲○○離婚（即本訴及請求離婚之反訴部分均勝
    訴），惟駁回原告上揭精神慰撫金之損害賠償請求，原告不
    服提起上訴，嗣台灣高等法院高雄分院93年家上字第7 號離
    婚事件審理中，原告與被告甲○○於訴訟中達成和解，由被
    告甲○○給付原告50,000元，原告則拋棄其餘請求等情，業
    經本院調閱本院92年度婚字第1532號、台灣高等法院高雄分
    院93年家上字第7 號等案件卷宗核閱屬實，並有本院92年度
    婚字第1532號民事判決及上揭和解筆錄各1 份附卷可參。而
    原告於本院92年度婚字第1532號離婚事件，對被告甲○○提
    起上揭反訴之請求，係原告主張被告甲○○於婚後之77年9
    月間不告而別，經原告尋得被告甲○○並要求其返家，被告
    甲○○仍拒絕，雙方感情已不存在為由，依據民法第1052條
    第2 項之規定即原告與被告甲○○有難以維持婚姻之重大事
    由，而反訴請求離婚及精神慰撫金之損害賠償，是原告並非
    以被告甲○○與被告丙○○有發生性關係而生下丁○○，及
    有上揭同居行為等事實，作為反訴請求之理由，則原告與被
    告甲○○於台灣高等法院高雄分院93年家上字第7 號離婚事
    件中所成立上揭和解，自與本件原告請求之事實無關，是本
    件原告之請求自未為上揭和解效力所及，應可認定，從而，
    被告抗辯本件原告之請求已為上揭和解效力所及云云，自不
    足採。
七、原告主張被告2 人發生性關係而生下丁○○，被告甲○○抗
    辯原告此部分之侵權行為損害賠償請求權已罹於時效而消滅
    ，有無理由？
    按因侵權行為所生之損害賠償請求權，自請求權人知有損害
    及賠償義務人時起，2 年間不行使而消滅。自有侵權行為時
    起，逾10年者亦同，民法第197 條第1 項定有明文。本件原
    告主張被告2 人有於80年間發生性關係並因而產下丁○○之
    行為，伊爰依據民法第195 條第3 項、第1 項之規定請求被
    告2 人賠償精神慰撫金等語，惟被告甲○○則抗辯自80年間
    被告2 人發生性關係時起至原告於97年3 月5 日提起本件訴
    訟止，已長達17年，顯已逾民法第197 條第1 項規定之10年
    時效等語，而原告對其此部分之侵權行為損害賠償請求權，
    確已罹於時效而消滅一節，已於本院審理中不予爭執（本院
    卷第71頁），是原告以被告2 人有發生性關係而生下丁○○
    為由，而主張之侵權行為損害賠償請求權，既已罹於時效而
    消滅，則原告據此請求被告2 人連帶賠償精神慰撫金，自屬
    無據，不應准許。
八、原告主張被告2 人在93年2 月23日前有長期同居行為，其得
    依據民法第195 條第3 項、第1 項之規定，請求被告連帶賠
    償精神慰撫金，有無理由？
    原告主張被告2 人在93年2 月23日即原告與被告甲○○離婚
    前，仍有長期同居之行為，已侵害其身分法益等語，惟為被
    告甲○○否認，則原告自應依民事訴訟法第277 條前段規定
    ，就被告2 人有上揭同居行為之事實，負舉證之責。經查，
    原告聲請傳訊證人即被告甲○○之女丁○○於本院證稱：伊
    從小就和媽媽（指被告甲○○）住在一起，伊小時候是住在
    大寮，後來在伊升國中時搬到鳳山市住。在伊記憶裡，被告
    丙○○並沒有和伊及媽媽住在一起，伊在家以外其他地方也
    沒有看到被告丙○○有和伊媽媽在一起等語（本院卷第80至
    82頁），是依證人丁○○上揭證詞，並無法證明被告2 人有
    原告所指同居行為之事實。此外，原告復無法舉出其他證據
    足以證明被告2 人有原告所指上揭同居行為，則原告以被告
    2 人有同居行為為由，請求被告連帶賠償精神慰撫金，自屬
    無據。
九、綜上所述，原告以被告2 人有發生性關係而生下丁○○為由
    ，主張之侵權行為損害賠償請求權，已罹於時效而消滅，且
    原告無法舉證證明被告2 人有原告所指上揭同居行為，則原
    告依據民法第195 條第3 項、第1 項之規定，請求被告連帶
    賠償精神慰撫金600,000 元，及自起訴狀繕本送達被告翌日
    起至清償日止，按年息5 ％計算之利息，為無理由，應予駁
    回。
十、原告之訴既經駁回，則其假執行之聲請已失所依附，應一併
    駁回之。
十、據上論結，本件原告之訴為無理由，依民事訴訟法第385 條
一  第1 項前段、第78條，判決如主文。
中    華    民    國      97    年    8    月    27   日
                       民事鳳山分庭法  官  呂憲雄
正本證明係照原本作成。
如不服判決，應於送達後二十日內，向本院提出上訴狀並表明上
訴理由，如於判決送達前提起上訴者，應於判決送達後十日內補
提上訴理由書（須附繕本）。
中    華    民    國    97    年    8     月    27    日
                                   書記官  林仕興


司法院資訊處製作；財團法人民間司法改革基金會備份。
